最高法院刑事判決　　　　　　　　九十六年度台非字第八一號
上　訴　人　最高法院檢察署檢察總長
被　　　告　甲○○
　　　　　　乙○○○○○ ○○○○○○○○○○（邱梯潘）
上列上訴人因被告等違反銀行法案件，對台灣桃園地方法院中華
民國九十四年六月三十日第一審確定判決（九十四年度簡字第二
０五號，起訴案號：台灣桃園地方法院檢察署九十二年度偵字第
四四三０、七四四六、一０七六四、一一三四九、一一四五五、
一二０四三、一二三五一、一二三五二、一二九０八號，八十七
年度偵字第一六九０六、一八一九三號），認為違法，提起非常
上訴，本院判決如下：
    主  文
上訴駁回。
    理  由
本件非常上訴理由稱：「按判決適用法則不當或不適用法則者，
為違背法令，刑事訴訟法第三百七十八條定有明文。又科刑判決
，其事實之記載與理由論斷必須互相適合，否則即屬理由矛盾，
其判決當然為違背法令。經查本件原判決犯罪事實引用檢察官起
訴書之記載，而檢察官記載之犯罪事實為：甲○○係泰國商人，
明知非銀行不得辦理國內外匯兌業務，竟於民國八十五年間起，
在桃園縣中壢市○○路三五四號一樓，經營泰味珍泰國店，及在
泰國合作經營軍泰店，辦理台灣之泰籍勞工匯款回泰國及泰國之
台商匯款回台灣之國內外匯兌業務，並僱用與其有犯意聯絡之泰
國人邱梯潘（乙○○○○○ ○○○○○○○○○○ ）在上開泰味珍泰國店負責匯
款業務，其方式為若在台灣之泰國籍勞工要將錢匯予泰國之家屬
，則將匯款交予邱梯潘收執，邱梯潘並開立收據及以泰文填寫匯
款單，且每次匯款並收取二百元之費用，並於當日將匯款單傳至
泰國予甲○○，甲○○再以當日匯率換算成泰幣後再依匯款單匯
款至泰籍勞工之家屬，而邱梯潘則將所收取之匯款存入甲○○在
新竹國際商業銀行內壢分行所開立之帳戶內。若在泰國之台商欲
匯款回台灣，則將金錢交予甲○○在泰國所合作經營之軍泰店，
並填寫欲匯回台灣之匯款帳號及金額等資料，而甲○○於收取費
用後，則將錢存入其在泰國之帳戶內，以做為支付泰籍勞工從台
灣欲匯款予其家屬之款項，且將泰國台商所填寫之匯款資料計算
匯率換算台幣後傳真回台灣，再由邱梯潘依匯款資料從甲○○在
新竹國際商業銀行內壢分行所開立之上開帳戶分別匯款等情，而
附表五編號七經扣案之款項新台幣（下同）一百八十二萬四千四
百元，原判決認定係不詳客戶交付之匯款，在邱梯潘保管中。不
論是否邱梯潘在警詢、偵訊中所供『有些是店裏做生意的錢，有
些是泰國勞工要寄的錢。』『有七、八十萬元是要買易付卡的錢
，剩下部分是泰國勞工請我們匯的錢。』『錢是老闆甲○○的』
云云（見九十二年度偵字第四四三０號卷第十八頁、第二十一頁
、第一八一頁、第一八二頁，卷二第三六八頁、第三六九頁），
與甲○○警詢供稱上開款項全部為其所有等語（見九十二年度偵
字第七四四六號卷第三九五頁、第三九六頁），抑或全部均為不
詳姓名交付之匯款，惟匯款既交付保管，由甲○○、邱梯潘將之
換算成泰幣，由甲○○在泰國之帳戶支出交付予該交付寄託之泰
籍勞工家屬，足見甲○○與金錢寄託物寄託人間之民事法律關係
應是『金錢寄託』，依民法第六百零三條規定，其推定為『消費
寄託』，則該交付寄託之匯款金錢於交付予邱梯潘收執時，其所
有權即已移轉於受寄人，其利益與危險，當然移轉於受寄人，此
觀民法第六百零三條立法理由二自明。從而，由原判決事實欄之
記載，該扣案之一百八十二萬四千四百元，既係不詳姓名客戶交
付之匯款，則於交付予邱梯潘保管時起，所有權應移轉於甲○○
，原判決理由認非屬被告二人所有，自有事實與理由不相一致理
由矛盾之違背法令。案經確定，爰依刑事訴訟法第四百四十一條
、第四百四十三條提起非常上訴，以資糾正」等語。
本院按：非常上訴旨在糾正法律上之錯誤，藉以統一法令之適用
，不涉及事實認定問題，故非常上訴審應以原判決確定之事實為
基礎，僅就原判決所認定之犯罪事實，審核適用法令有無違誤，
如依原判決所確認之事實及卷內證據資料觀之，其適用法則並無
違誤，即難指為違法。又事實之認定，乃屬事實審法院之職權，
非常上訴審無從審酌，倘非常上訴理由係對卷宗內同一證據資料
之判斷持與原判決不同之評價，而憑持己見認為原判決認定事實
不當或與證據法則有違，即係對於事實審法院證據取捨裁量權行
使之當否所為之任意指摘，自與非常上訴審係以統一法令適用之
本旨不合。另按供犯罪所用或因犯罪所得之物，以屬於犯罪行為
人者為限，得沒收之，為刑法第三十八條第一項第二、三款、第
二項所明定。是被告供犯罪所用或因犯罪所得之物，以事實上確
屬於被告所有者，始得諭知沒收。本件原判決除引用檢察官起訴
書所記載被告犯罪事實外，另認定被告甲○○、CONTAI CHOTIP-
HATN（邱梯潘）二人因本件犯罪獲利達二百十七萬八千八百二十
元。並說明甲○○因本件犯罪所獲得之二百十七萬八千八百二十
元，為其所有因犯罪所得之物，爰依刑法第三十八條第一項第三
款宣告沒收之。至起訴書附表編號七之款項為不詳客戶交付之匯
款，雖由 乙○○○○○ ○○○○○○○○○○保管中，但非屬被告二人所有，均
無從宣告沒收之理由甚詳。第查原判決既已說明被告二人係受在
台灣之泰國籍勞工或在泰國之台商所委託，將客戶交付之款項匯
至泰國或匯回台灣，嗣經警在 乙○○○○○ ○○○○○○○○○○家中當場查獲
不詳客戶交付如原判決附表五編號七所示之現款一百八十二萬四
千四百元，而該款項係不詳客戶所有，委託被告等代為匯兌所交
付，暫由 乙○○○○○ ○○○○○○○○○○保管中。則原判決據此認尚乏證據
認上開款項確屬被告所有，因而未為沒收之諭知，應無事實記載
與理由說明不相一致之違誤。非常上訴意旨，徒憑己見，認被告
二人與委託匯款之客戶間係成立民法上之「金錢寄託」關係，該
扣案之款項於不詳姓名客戶將之交付與邱梯潘保管時起，所有權
應移轉予甲○○為由，指摘原判決有證據上理由矛盾之違誤，容
有誤會，難認為有理由，應予駁回。
據上論結，應依刑事訴訟法第四百四十六條，判決如主文。
中　　華　　民　　國　九十六　年　　四　　月   十九   日
                      最高法院刑事第七庭
                          審判長法官  張　淳　淙
                                法官  劉　介　民
                                法官  張　春　福
                                法官  洪　昌　宏
                                法官  蔡　彩　貞
      本件正本證明與原本無異
                                      書  記  官
中　　華　　民　　國　九十六　年　　四　　月　二十四　日
                                                H
